最高法院刑事判決　　　　　　九十六年度台上字第二七四五號
上　訴　人　台灣高等法院台南分院檢察署檢察官
被　　　告　甲○○
上列上訴人因被告業務過失致人於死案件，不服台灣高等法院台
南分院中華民國九十三年十一月二十三日第二審更審判決（九十
三年度交上更(一)字第四四０號，起訴案號：台灣台南地方法院檢
察署九十年度偵字第七四四二號），提起上訴，本院判決如下：
    主  文
上訴駁回。
    理  由
按刑事訴訟法第三百七十七條規定，上訴於第三審法院，非以判
決違背法令為理由，不得為之。是提起第三審上訴，應以原判決
違背法令為理由，係屬法定要件。如果上訴理由狀並未依據卷內
訴訟資料，具體指摘原判決不適用何種法則或如何適用不當，或
所指摘原判決違法情事，顯與法律規定得為第三審上訴理由之違
法情形，不相適合時，均應認其上訴為違背法律上之程式，予以
駁回。本件檢察官上訴意旨略稱：(一)死者林福保於車禍後，曾經
被送至財團法人奇美醫院（下稱奇美醫院）急救，診斷有下腹部
輾壓傷併大量腹腔內及後腹腔內出血及休克等傷情；經檢察官督
同法醫師相驗，亦認死者「多發性損傷造成出血死亡，腰膜背臀
壓砸傷合併骨折及碎裂性臟器，車禍遭輾壓致傷死」，死者因車
禍引起輾壓死亡，應可認定；原審未向奇美醫院函詢被害人上揭
傷情是如何造成，遽認死者未必是被告所駕駛之拖車所輾壓，有
調查未盡及採證與卷內資料不符之違法。(二)從警方拍攝之照片所
顯示死者所駕駛機車毀損之情形，足認係拖車輾壓過之痕跡，亦
即被告之拖車右後輪先輾過機車油箱及手把，再輾過死者腹腔，
因機車本身有高度，拖車後輪經過死者腹腔時，全部拖車之重量
不在死者腹腔上，自然不會產生腹腔破裂或爆裂之情狀。依證人
張世忠於警訊時、檢察官偵查中及於原審法院證稱拖車輾過死者
之經過等語，足認事實係被告駕駛之拖車輾過死者無疑。又以物
理力之作用原理判斷，倘死者駕駛之機車未受到被告所駕駛拖車
之擦撞，係死者不當駕駛機車或路段有小碎石子產生抓地力不足
，機車應是直接翻倒，不會先打滑後蛇行再側翻；原審認被告駕
駛之拖車並無擦撞死者之機車，所為採證，亦有與卷內資料不符
之違法等語。
惟查原判決以公訴意旨略稱：被告甲○○係福亨通運（公訴人誤
載為「福亨通達」）股份有限公司之駕駛，為從事駕駛業務之人
，於民國八十九年一月二十五日十時五十分許，駕駛車牌號碼Ｘ
Ｎ─三五八號特大營業貨車，後掛車牌號碼Ｑ八─四九號全拖車
（上揭貨車下稱拖車），行經台一號省道三百十八公里又五百公
尺南向車道處時，因該路段在施工中，被告原應注意減速慢行，
避免發生危險，而依當時情形又無不能注意之情事，竟疏於注意
，貿然前行，適有林福保駕駛車號ＸＷＰ─八三一號重型機車沿
同路段同方向之路旁行駛，被告之拖車不慎刮到林福保之人車，
致林福保人車倒於被告之拖車輪下，為被告駕駛之拖車右後輪（
即所掛拖車右後輪）輾過，惟被告之拖車因車體長大，車身又重
，其肇事時渾然不覺，繼續前行，幸經路人發現後記下被告駕駛
拖車之車號，報警循線查獲。林福保雖經送醫急救，仍因傷重不
治死亡。因認被告係犯刑法第二百七十六條第二項之業務過失致
人於死罪等語。經審理後，認為不能證明被告犯罪，因而撤銷第
一審判決，改判諭知被告無罪。係以訊據被告雖供承有於上揭時
地，駕駛上揭拖車途經上揭肇事路段之事實，惟否認有業務過失
致人於死犯行，辯稱：伊之拖車並無與被害人林福保之機車發生
擦撞，伊亦不知當時有發生車禍，不知被害人機車倒地，被害人
若遭拖車輾壓過，以當時車輛之載重量，其人體是要爆開的，惟
其拖車並無血跡反應等語。經查被告所駕駛之拖車，經台南縣警
察局鑑識小組就該車底盤，車兩側防撞桿及左、右車身加以鑑驗
，均未發現血跡反應；又被害人當時所穿著之衣物及所攜帶之工
具袋，經送請內政部警察署刑事警察局鑑驗，亦未發現可資比對
之明顯輪胎印痕；檢察官雖於八十九年二月十七日勘驗上揭拖車
，發現第一節拖車右後側黃色漆及第二節拖車防捲入裝置的橫桿
有刮痕，然證人即台南縣警察局刑警隊鑑識組組長許泱義則於檢
查官偵查中到庭具結證稱：伊等於本件車禍後二次鑑識該拖車，
均沒有發現上揭第一節拖車右後側刮痕，伊等可以確定該痕跡是
伊等鑑定完才發生的，如果是案發當時的刮痕，應該不會那麼新
，至於第二節拖車之上揭刮痕，伊沒有辦法確定，因當時只注意
做血跡反應等語。因查無確切證據足認被告駕駛之拖車有與被害
人駕駛之機車相擦撞，自無從認定被害人駕駛機車於肇事現場人
車倒地，係遭被告駕駛之拖車擦撞所致。又目擊證人張世忠雖於
警訊時證稱：被害人駕駛之機車於肇事路段係打滑蛇行後倒翻，
遭拖車輾過等語，然其於檢察官偵查中及於原審法院則證稱：伊
只知肇事車是拖車，但不記得車號，不確定是照片（即被告所駕
駛之拖車之照片）所示之拖車等語。縱認證人張世忠所供被告之
拖車輾壓過被害人乙節屬實，惟據張世忠於偵審中指證本件車禍
之發生，係被害人駕駛重機車行駛於路肩，因打滑側翻滑入拖車
車輛行駛之車道上（即外側車道），倒於該車拖車輪下，致為該
拖車右後輪輾過而肇事等語等情，足認肇事原因係被害人駕駛之
機車於肇事路段打滑側翻所造成，顯非被告駕駛之拖車未與機車
保持兩車併行間隔所致，且此突然之狀況，亦非駕駛拖車之被告
注意車前狀況所能注意及之，因被害人機車打滑側翻時，拖車車
身已超越機車；且從警方製具之道路交通事故調查報告表及現場
照片顯示車禍後機車滑倒之刮地痕及車胎痕距外側車道及慢車道
間之白線尚間距一點七公尺等情以觀，亦難認為被告所駕駛之拖
車未與機車保持兩車併行之安全間隔。因查無積極確切證據足認
被告有被訴業務過失致人於死犯行，自應認為不能證明其犯罪等
情，為其論據。核原判決論斷，尚無不合。難於遽指有採證與卷
內證據資料不符之違法情形。又原審以應論斷被告無被訴業務過
失致人於死之事證已明確，因而未再向奇美醫院函查被害人腹腔
內出血及休克等傷情之由來，亦難遽指有違背證據調查必要性之
違誤。檢察官上訴意旨，徒憑己見，就原審採證認事職權之適法
行使，及原判決已論斷說明之事項，重複為事實之爭辯，任指原
判決有上訴意旨指摘之違誤，核與法律所規定得為第三審上訴理
由之違法情形不相適合。其上訴違背法律上之程式，應予駁回。
據上論結，應依刑事訴訟法第三百九十五條前段，判決如主文。
中　　華　　民　　國　九十六　年　　五　　月   十七   日
                      最高法院刑事第八庭
                          審判長法官  陳　正　庸
                                法官  賴　忠　星
                                法官  林　開　任
                                法官  林　立　華
                                法官  吳　　　燦
      本件正本證明與原本無異
                                      書  記  官
中　　華　　民　　國　九十六　年　　五　　月  二十八  日
                                                H
